【裁判字號】    90,勞上更(一),1
【裁判日期】    900605
【裁判案由】    侵權行為損害賠償
【裁判全文】
臺灣高等法院臺南分院民事判決  九十年度勞上更(一)字第一號
      上  訴  人  乙○○
      法定代理人  甲○○
右當事人間請求工資補償事件，上訴人對於中華民國八十七年九月七日臺灣臺南地方
法院八十六年度勞訴字第二二號第一審判決提起上訴，判決後經最高法院發回更審，
本院判決如左：
    主    文
原判決除本院八十七年度勞上字第八號判決廢棄部分外，關於駁回上訴人後開第二項
之訴部分，及除確定部分外訴訟費用之裁判均廢棄。
被上訴人除本院八十七年度勞上字第八號判決所命給付外，應再給付上訴人新台幣陸
拾肆萬肆仟壹佰參拾柒元。
其餘上訴駁回。
第一、二審及發回前第三審訴訟費用，由被上訴人負擔。
    事    實
甲、上訴人方面：
一、聲明：(一)原判決不利於上訴人部分廢棄。(二)被上訴人應按本院八十七年度勞上字
    第八號民事判決給付上訴人新台幣（下同）四十七萬六千八百八十九元外，應再
    給付上訴人六十六萬九千三百五十六元。(三)願供擔保請准宣告假執行。
二、陳述：除與第一審及本院前審判決記載相同者，予以引用外，補稱：
  (一)按勞工因遭受災害而在醫療中不能工作時，雇主應按其原領數額予以補償。但在
    醫療期間屆滿二年仍未能痊癒，經指定之醫院診斷，審定為喪失原有工作能力，
    且不合第三款之殘廢給付標準者，雇主得一次給付四十個月之平均工資後免除此
    項工資補償責任，前開所稱原領工資，係指該勞工遭遇職業災害前一日正常工作
    時間所得之工資。又工資係指勞工因工作而獲得之報酬：包括工資薪金及按時、
    計日、計月、計件以現金或實物等方式給付之獎金、津貼及其他名義之經常性給
    與均屬之。此觀諸勞動基準法第五十九條第二款、第二條第一款及同法施行細則
    第三十一條等規定自明。經查：
  (1)上訴人係被上訴人雇用之員工，於八十四年十一月三十日在被上訴人公司操作滾
    軋機時，因雙手被絞進機械，而受有右手壓碎傷併食、中及無名指截肢，左手壓
    碎傷併食、中及無名指截肢，並先後至天祥醫院、成大醫院及薛澤杰復健科診所
    接受診療、手術及復健。又證人薛澤杰於更審前鈞院審理到庭證稱：以上訴人目
    前這種情形已不可能再從事其原來職業，且上訴人於八十八年二月二十四日最後
    一次去診所作復健，嗣上訴人又斷續接受治療至同年八月二十日止，足見其因本
    件職業傷害迄至同年八月二十日尚在醫療中，仍不能從事原來之工作，合計有四
    十四個月又二十日，是依前揭規定，上訴人自得按原領工資向被上訴人請求補償
    。
  (2)茲按勞動基準法施行細則第十條規定：「本法第二條第三款所謂之經常性給與係
    指左列各款以外之給與：一、紅利。二、獎金：指年終獎金、競賽獎金、研究發
    明獎金、特殊功績獎金、久任獎金、節約燃料物料獎金及其他非經常性獎金。三
    、春節、端午節、中秋節給與之節金。四、醫療補助費、勞工及其子女教育補助
    費。五、勞工直接受自顧客之服務費。六、婚喪喜慶由雇主致送之賀禮、慰問金
    或奠儀等。七、職業災害補償費。八、勞工保險及雇主以勞工為被保險人加入商
    業保險支付之保險費。九、差旅費、差旅津貼、交際費、夜點費及物餐費。十、
    工作服、作業用品極其代金。十一、其他經中央主管機關會同中央目的事業主管
    機關指定者。」，依上訴人於職業災害發生前最近一個月所領之薪資單觀之，其
    「日薪」（三十天）一萬八千六百元、工作津貼六千五百元、伙食費九百六十元
    、全勤津貼二千五百元、工作獎金一千元，核均屬勞動基準法第二條第三款之「
    工資薪金」或「其他任何名義之經常性給與」，是故，上訴人每月之原領工資應
    為二萬九千五百六十元。
  (3)又上訴人自八十四年十一月三十日起至八十八年八月二十日止，共計四十四個月
    又二十日，尚在醫療中，不能從事原來工作，已如前述，則被上訴人共應補償上
    訴人之工資為一百三十二萬零三百四十六元（其計算式為：29560元×44 2/3 月
    ＝0000000元）。經扣除被上訴人自事故發生後至八十五年八月份止已補償上訴
    人之工資共十七萬四千一百零一元，上訴人仍得向被上訴人請求一百一十四萬六
    千二百四十五元。原審僅判決被上訴人應給付上訴人四十七萬六千八百元八十九
    元，被上訴人尚應再給付上訴人六十六萬九千三百五十六元。
  (二)再按勞工因遭受職業災害「經治療中止後」，經指定之醫院診斷，審定其身體遺
    存殘廢者，雇主應按其平均工資及其殘廢程度，一次給付殘廢補償。殘廢補償標
    準，依勞工保險條例有關之規定，勞動基準法第五十九條第三款定有明文。又勞
    工保險被保險人因職業傷害「經治療終止後」，如身體遺存障害適合殘廢給付標
    準表規定之項目，並經保險人自設或特約醫院診斷為永久殘廢者，依同表規定之
    殘廢等級及給付標準，增給百分之五十，一次請領殘廢補償費，亦為勞工保險條
    例第五十四條規定所明定，可見勞動基準法第五十九條第三款與勞工保險條例第
    五十四條規定之構成要件相同，勞工若得依勞工保險條例第五十四條規定請求職
    業傷害之殘廢補償費，必得依勞動基準法第五十九條第三款規定向雇主請求殘廢
    補償金，是上訴人於醫療終止後雖向勞工保險局申請四十萬二千三百七十三元殘
    廢補償費，被上訴人亦依勞動基準法第五十九條但書主張抵充，惟上訴人因被上
    訴人支付保費而受領之補償既係依勞動基準法第五十九條第三款及勞工保險條例
    第五十四條等規定之殘廢補償費，則被上訴人得以其支付保費抵充者當僅限於殘
    廢補償金，至上訴人依勞動基準法第五十九條第二款規定請求補償工資部分，自
    不在抵充之列。
  (三)且按勞動基準法第五十九條所定同一事故，依勞工保險條例或其他法令規定已由
    雇主支付費用補償者，雇主得抵充之。但支付之費用如因勞工與雇主共同負擔，
    其補償之抵充按雇主負擔之比例計算，同法施行細則第三十四條定有明文。而依
    勞工保險條例第十五條規定：第六條第一項第一款至第六款及第八條第一項第一
    款至第三款規定之被保險人，其普通事故保險費由被保險人負擔百分之二十，投
    保單位負擔百分之七十，其餘百分之十，由中央及省（市）政府各負擔百分之五
    ，職業災害保險費全部由投保單位負擔。是投保單位即雇主就普通事故保險費部
    分係負擔百分之七十，而職業災害之殘廢補償費係一般殘廢給付標準加給百分之
    五十，此觀同法第五十四條規定自明，則在勞工保險殘廢給付中，職業災害殘廢
    給付，係占給付全部之三分之一，其餘三分之二係屬普通事故殘廢給付。而普通
    事故保險費雇主負擔百分之七十即十分之七，是上訴人於本件所受領之勞工保險
    給付（殘廢補償費）四十萬二千三百七十三元，其中有五分之四係被上訴人支付
    保險費者，則被上訴人縱依勞動基準法第五十九條但書規定，主張抵充職業災害
    殘廢補償金，亦僅能以右開勞保給付之五分之四即三十二萬一千八百九十八元抵
    充。
三、證據：除援用原審之立證方法外，補提診斷證明書影本一件為證。
乙、被上訴人方面：
一、聲明：求為判決駁回上訴。
二、陳述：除與第一審及本院前審判決記載相同者，予以引用外，補稱：
  (一)上訴人主張略以其於職業災害發生前最近一個月所領之「日薪」（三十天）新台
    幣一萬八千六百元、工作津貼六千五百元、伙食費九百六十元、全勤津貼二千五
    百元、工作獎金一千元，依勞動基準法施行細則第十條規定，均俱屬勞動基準法
    第二條第三款之「工資薪金」或「其他任何名義之經常性給與」，是上訴人之原
    領工資為每月二萬九千五百六十元。而上訴人自八十四年十一月三十日起至八十
    八年八月二十日止尚在醫療中，不能從事原來工作，共計四十四個月又二十日，
    被上訴人共應補償上訴人一百三十二萬零三百四十六元，經扣除被上訴人已給付
    上訴人工資十七萬四千一百零一元，上訴人仍得向被上訴人請求一百一十四萬六
    千二百四十五元，惟前審僅判准四十七萬六千八百八十九元，是上訴人自得請求
    被上訴人再給付六十六萬九千三百五十六元云云。惟查：
  (1)按依勞動基準法第二條第三項規定，所謂「工資」固指勞工因工作而獲得之報酬
    ；包括工資、薪金及按計時、計日、計月、計件以現金或實物等方式給付之獎金
    、津貼及其他任何名義之經常性給付均屬之。又所謂「工作」者，應認為因訂立
    「勞動契約」所獲得之工作，而工資所謂之「經常性給與」，須以單位時間為標
    準，故「經常性給與」與所定之「單位時間」範圍如何，理論上應認「在一相當
    時間內，於一般情況，所可得到之給與」，即所謂之「經常性給與」。換言之，
    若為身分上或任意性給與，而為改善勞工生活而給付之非經常性給；或為其單方
    面之目的，給付具有勉勵、恩惠性質之給與，並非對於勞工提供勞務之對價，即
    與勞動契約上之經常性給與有別，非勞動基準法所謂之工資，不得列入工資範圍
    之內（最高法院八十五年度台上字第六○○號及八十六年度台上字第二五五號判
    決參照）。
  (2)依上訴人於職業災害發生時即八十四年十一月三十日前最近一個月所領工資之薪
    資單觀之，其薪資係以月計，為一萬八千六百元，至於工作津貼六千五百元、伙
    食費九百六十元、全勤津貼二千五百元、工作獎金一千元等項目，其中關於工作
    津貼、伙食費部分，並非勞動之對價，因其之所以會發生，乃是勞力所得以外，
    為使勞工充分經營人之生活，乃經由勞資雙方自由意思而產生之給付。換言之，
    其為保障勞工生活之性格甚強，應非屬勞動基準法上所謂之工資，另全勤津貼及
    工作獎金部分，前者並無對價性，在本質上純為雇主之目的而支付予勞工，具有
    勉勵、恩惠之性質，後者則需視勞工之工作情形而發給，並非每一勞工每一時期
    或每個月皆能領取，自不具經常性給與之性質（最高法院七十六年度台上字第二
    七九七號判決參照）。準此，上訴人主張據以補償之原領工資數額自不包括工作
    津貼、伙食費、全勤津貼及工作獎金在內，是本件上訴人因遭遇前揭職業災害而
    致傷害，在醫療中不能工作，被上訴人應予以補償之原領工資數額確係僅為一萬
    八千六百元，而非包括工作津貼、伙食費、全勤津貼及工作獎金之每月二萬九千
    五百六十元。
  (二)縱認上訴人主張其於八十四年十一月三十日起至八十八年八月二十日止尚在醫療
    中，不能從事原來工作，共計四十四個月又二十日屬實，實際上被上訴人亦無須
    依上開期間計算補償工資之金額（即18000元×44 2/3 月＝804000元）。蓋按勞
    工在醫療中不能工作時，雇主應按其原領工資數額予以補償。但醫療期間屆滿二
    年仍未能痊癒，經指定之醫院診斷，審定為喪失原有工作能力，且不合第三款之
    殘廢標準者，雇主得一次給付四十個月之平均工資後，免除此項工資補償責任，
    勞動基準法第五十九條第二款定有明文。本件上訴人主張其自八十四年十一月三
    十日起至八十八年八月二十日止，尚在醫療中不能從事原來工作等情，縱屬真正
    ，則其醫療期間已達四十四個月又二十日，顯已屆滿二年仍未能痊癒，被上訴人
    依法僅須給付上訴人四十個月之平均工資即為已足。依此計算，被上訴人亦僅應
    補償上訴人七十四萬四千元（18600元×40月=744000元）。
  (三)且依勞動基準法第五十九條但書規定：勞工因遭遇職業災害而致傷殘，如同一事
    故，依勞工保險條例或其他法令規定，已由雇主支付費用補償者，雇主得予以抵
    充之。查上訴人因本件事故業已向勞工保險局申請四十萬二千三百七十三元，被
    上訴人自得依法主張抵充之。又被上訴人前已補償上訴人工資十七萬四千一百零
    一元、代墊醫療費用共計二十一萬一千七百零四元，上開金額共計七十八萬八千
    一百七十八元，已超過被上訴人所應補償之七十四萬四千元。從而被上訴人已無
    須再給付任何之工資補償。
三、證據：除援用原審之立證方法外，補提身心障礙者參加勞工保險政府補助保險費
    清單及勞工保險局現金給付通知表影本各乙份為證。
    理      由
一、按第二審為訴之變更、追加或提起反訴，非經他造同意，不得為之。但第二百五
    十五條第一項第二款至第六款情形，不在此限，民事訴訟法第四百四十六條第一
    項定有明文。本件上訴人就其請求工資補償部分於原審起訴聲明：「被告（即被
    上訴人）應給付原告四十七萬六千二百十九元，及自八十六年十月五日起按月給
    付上訴人二萬九千五百六十元」，嗣於本院前審上訴聲明改為：「被上訴人應給
    付上訴人八十三萬零九百四十元，及自八十七年十月五日起按月給付上訴人二萬
    九千五百六十元」，再於本院前審判命被上訴人應給付伊四十七萬六千八百八十
    九元，而駁回伊其餘工資補償請求後，就最高法院廢棄其請求被上訴人給付工資
    補償七十萬五千五百一十一元部分，於本院更審時聲明又變更為「被上訴人除按
    本院八十七年度勞上字第八號民事判決給付上訴人四十七萬六千八百八十九元外
    ，應再給付上訴人六十六萬九千三百五十六元」，核屬同法第二百五十五條第一
    項第三款規定之擴張或減縮應受判決事項之聲明，自屬無礙於本件訴訟，本院自
    應於上訴人在本院更審時所為聲明範圍內為審理，合先敘明。
二、本件上訴人起訴主張：伊於八十四年十一月三十日，在被上訴人公司操作滾軋機
    時，雙手被絞進滾軋機，致左手第二、三、四指及右手第二、三、四、五指遭壓
    碎，並造成右手食指喪失機能，右手第三、四指殘缺及左手第二、三、四指殘缺
    等傷害，自八十四年十二月一日起至八十八年八月二十日止，均在醫療中不能工
    作，被上訴人自應補償其在醫療中不能工作之工資損失。而依伊於職業災害發生
    前最近一個月即八十九年十一月之薪資係以月計，包括月薪一萬八千六百元、工
    作津貼六千五百元、伙食費九百六十元、全勤津貼二千五百元、工作金一千元
    ，總計為二萬九千五百六十元，均為因勞動對價而給付之經常性給與，自得列入
    工資計算，經核算該期間（共四十四又三分之二個月）內之工資總額，並扣除被
    上訴人已支付之工資一十七萬四千一百零一元及本院前審判准之四十七萬六千八
    百八十九元後，被上訴人尚應給付伊六十六萬九千三百五十六元。爰基於勞動基
    準法第五十九條第二款規定之職業災害工資補償請求權法律關係，求為判命被上
    訴人應再如數給付前開金額之判決（按上訴人於原審基於前揭法律關係所為之請
    求，前經本院前審判命被上訴人應給付上訴人四十七萬六千八百八十九元部分，
    因未據被上訴人聲明不服，已告確定。又上訴人基於侵權行為損害賠償法律關係
    ，請求被上訴人給付一元部分，前經本院前審判決上訴人敗訴，未據上訴人聲明
    不服，亦已告確定，故均不在本院審判範圍）。
三、被上訴人則以：上訴人所據以請求補償之原領工資數額，其中工作津貼、伙食費
    、全勤津貼及工作獎金因均非屬經常性給與，故不得列入工資範圍之內。且縱認
    上訴人主張自八十四年十一月三十日起至八十八年八月二十日止，尚在醫療中不
    能從事原來工作屬實，則其醫療期間已達四十四個月又二十日，顯已屆滿二年仍
    未能痊癒，被上訴人僅須一次給付上訴人四十個月之平均工資總額共七十四萬四
    千元，而免除此項補償責任。又上訴人因本件事故已向勞工保險局申領四十萬二
    千三百七十三元之傷殘給付，被上訴人自得依法主張抵充之，此外被上訴人前已
    給付上訴人工資十七萬四千一百零一元及代墊醫療費用二十一萬一千七百零四元
    ，合計上開金額共計七十八萬八千一百七十八元，已超過被上訴人所應給付之七
    十四萬四千元。準此，被上訴已無須再給付工資之補償等語，資為抗辯。
四、查上訴人主張其係被上訴人所雇用之員工，於八十四年十一月三十日在被上訴人
    公司操作滾軋機時，雙手被絞進滾軋機，致左手第二、三、四指及右手第二、三
    、四、五指遭壓碎，並造成右手食指喪失機能，右手第三、四指殘缺及左手第二
    、三、四指殘缺之事實，業據提出診斷證明書共六紙為證，並為被上訴人所不爭
    執，堪信屬實。惟上訴人主張除本院前審判命給付確定者外，其得向被上訴人再
    請求給付六十六萬九千三百五十六元之工資補償部分，則為被上訴人所否認，並
    以前揭情詞置辯。是本件所應審究之重點厥為上訴人得否依勞動基準法第五十九
    條第二款規定請求工資補償，及其數額究為若干。經查：
  (一)按勞工因遭遇職業災害而致傷害，在醫療中不能工作時，雇主應按其原領工資數
    額予以補償，勞動基準法第五十九條第二款定有明文。且所謂在醫療中不能工作
    ，係指勞工於職災醫療期間不能從事勞動契約中所約定之工作而言，至於雇主如
    欲使勞工從事其他非勞動契約所約定之工作，應與勞工協商（參照行政院勞工委
    員會（八五）台勞動三字第一○○○一八號函）。本件上訴人自八十四年十一月
    卅日受傷後，即至被上訴人所指定之天祥醫院診療，並於當日接受手指之全層腹
    部皮瓣移植、斷端成形、分割及補皮等手術，至同年十二月廿九日止，住院三十
    天，復自八十五年一月五日起至同年二月廿六日止，持續在該院門診治療共十八
    次。其間上訴人又於同年一月四日起至同年十月二十九日止，另至成大醫院繼續
    接受治療，並於同年二月二十九日、五月三十日及九月十二日再度入院，進行攣
    縮部分切除等手術共三次。嗣因上訴人於接受手術後因手指難以為單獨之活動致
    無法工作，遂自同年七月八日起至薛澤杰復健科診所斷續接受復健，最後一次為
    八十八年八月二十日，且依上訴人所受傷害之情形，已不能再從事前揭操作滾軋
    機工作等情，已據證人即薛澤杰復健科診所之醫生薛澤杰證述在卷可按（見本院
    八十七年度勞上字第八號卷第一○三至一○五頁），並有其所提出之前揭醫院診
    斷證明書在卷可憑，且經本院向成大醫院函詢屬實，亦有該院八十八年二月四日
    （八八）成附醫病歷字第○二九四號函及內附之病患診療資料摘錄表各一紙、收
    據流水單三紙在卷可憑（見本院前揭卷第八十八至九十二頁），足見上訴人自遭
    受職業災害時即八十四年十一月三十日起至八十八年八月二十日止期間內，確實
    在醫療中，而不能從事原勞動契約所約定之操作滾軋機工作，則上訴人主張被上
    訴人應按其原領工資數額計算上述期間之工資補償，應屬有據。雖上訴人陳稱其
    右手能舉一半，左手可以舉起來，目前找一份送海報之工作，月入六、七千元（
    見本院前揭卷第四十二頁），而證人薛澤杰亦證稱：以上訴人目前之情形，不需
    用手之工作如管理員應可以做（見本院前揭卷第一○四頁）等語，惟承前所述，
    上訴人在前開期間內既已無法從事原勞動契約所約定之工作，即屬在醫療中不能
    工作之情形，至其能否從事勞動契約約定以外之工作，均與本院認定上訴人是否
    仍在醫療中不能工作乙節無涉。
  (二)另被上訴人抗辯縱然上訴人自八十四年十一月三十日起至八十八年八月二十日止
    ，尚在醫療中不能從事原來工作屬實，則該醫療期間已達四十四個月又二十日，
    顯已屆滿二年仍未能痊癒，其僅須一次給付上訴人四十個月之平均工資，而免除
    此項補償責任云云。然勞動基準法第五十九條第二款但書規定：勞工在醫療中不
    能工作時，如其醫療期間屆滿二年仍未能痊癒，經指定之醫院診斷審定為喪失原
    有工作能力，且不合第三款殘廢之給付標準者，雇主得一次給付四十個月之平均
    工資後，免除此項工資補償責任，而同條第三款復明定：勞工經治療終止後，經
    指定之醫院診斷審定其身體遺存殘廢者，雇主應按其平均工資及其殘廢程度，一
    次給予殘廢補償。殘廢補償標準依勞工保險條例有關之規定。揆其立法意旨，無
    非為避免產生不符合勞保殘廢等級之勞工，卻得終日坐領工資補償，致過度加重
    雇主責任之不合理現象。職是，該但書規定之適用自應以遭受職業災害之勞工並
    不符合勞工保險條例所定之殘廢給付標準者為前提。第查本件上訴人因遭受職業
    災害致其左手第二、三、四指及右手第二、三、四、五指遭壓碎，並造成右手食
    指喪失機能，右手第三、四指殘缺及左手第二、三、四指殘缺，已詳前所述，則
    衡酌上訴人因本件職業災害所受身體障礙之狀態，核已構成勞工保險條例第五十
    三條附表之「勞工保險殘廢給付標準表」第七十一項「一手食指及其他任何手指
    共有三指以上殘缺者」之殘廢第八等級，是縱上訴人接受醫療期間屆滿二年仍未
    能痊癒，並經指定之醫院診斷審定為喪失原有工作能力，惟其既已符合勞動基準
    法第五十九條第三款之殘廢給付標準，則被上訴人援引首揭法文所為之抗辯，即
    非可採。
  (三)又勞動基準法第五十九條第二款所稱原領工資，係指該勞工遭遇職業災害前一日
    正常工作時間所得之工資；其為計月者，以遭遇職業災害前最近一個月工資除以
    三十所得之工資為其一日之工資，該法施行細則第三十一條亦有明文。查本件上
    訴人於職業災害發生前最近一個月即八十九年十一月之薪資係以月計，包括月薪
    一萬八千六百元、工作津貼六千五百元、伙食費九百六十元、全勤津貼二千五百
    元、工作金一千元，總金額為二萬九千五百六十元，有上訴人提出之薪資單在
    卷可佐（見原審卷第一○七頁），其數額復為被上訴人所不爭執，堪信為真。雖
    被上訴人抗辯其中關於上訴人所領取之工作津貼、伙食費、全勤津貼及工作獎金
    ，因均非屬經常性給與，依勞動基準法施行細則第十條第二款規定，不得列入工
    資範圍之內云云，惟按「工資」乃勞工因工作而獲得之報酬，同法第二條第三款
    前段定有明文，是工資乃勞工之勞力所得，為其勞動對價而給付之經常性給與，
    且所謂經常性，與固定性不同，僅須在一般情形下經常可以領得之給付即屬之，
    舉凡某種給與係屬工作上之報酬，在制度上有經常性者，均得列入工資計算（最
    高法院八十七年台上字第二七五四號、八十五年台上字第二四六號判決意旨參照
    ）。至於雇主係以薪資或津貼、獎金或其他名目為之，均不影響其係屬工資之性
    質。準此以觀，上訴人所領取之工作津貼、全勤津貼、工作獎金均係基於其任職
    被上訴人公司操作員之個別專業技術之對價，若達到一定標準即可按月領取，屬
    經常性之給與，不因各該名目之不同而異其性質，自屬工資，被上訴人此部分非
    工資部分之抗辯，尚非可取。至伙食費部分，因其數額（即每日領取四十元）與
    勞工因工作有在家庭或廠之外用膳之需，所增加之飲食方面支出相較，尚在合理
    範圍之內，依社會一般通念，其性質應僅為補償與勞工為提供勞務所增加之費用
    ，尚難認與勞務提供間具有對價關係，並非屬工資之範疇。從而依上開上訴人所
    提出其於遭遇職業災害前最近一月即八十九年十一月所得工資總額為二萬八千六
    百元，除以三十所得之金額為九百五十三元（計算式略，元以下捨去），即為上
    訴人一日之工資，依上訴人自遭受職業災害時即八十四年十一月三十日起至八十
    八年八月二十日止共計一千三百五十九天，核算其所得請求之工資補償總額為一
    百二十九萬五千一百二十七元。
  (四)基上說明，上訴人得依勞動基準法第五十九條第二款規定，請求被上訴人給付其
    在醫療中（即八十四年十一月三十日起至八十八年八月二十日止）不能工作之工
    資補償總計為一百二十九萬五千一百二十七元。又被上訴人前已先行給付一十七
    萬四千一百零一元之工資，為上訴人所不爭，則經扣除此部分金額及本院前審判
    准之四十七萬六千八百八十九元（已先行確定），上訴人尚得請求被上訴人給付
    六十四萬四千一百三十七元。
五、復按勞工因遭遇職業災害而致死亡、殘廢、傷害或疾病時，雇主應負補償責任，
    但如同一事故，依勞工保險條例或其他法令規定，已由雇主支付費用補償者，雇
    主得予抵充之，為勞動基準法第五十九條所明定。基此，勞工因遭受職業災害而
    受領勞保給付，雇主得主張以此項勞保給付抵充其因勞動基準法所負擔之責任，
    則雇主僅就抵充後之餘額負責，故勞工保險條例所為保險給付，在於替代雇主之
    給付責任，惟所謂「依勞工保險條例已由雇主支付費用補償」者，依勞工保險條
    例尚可區分為普通事故保險及職業災害保險兩種，並再各自分為傷病、醫療、殘
    廢及死亡等四種給付（至普通事故保險之生育、失業及老年給付均與勞工職災無
    關），此參諸該法第二條亦甚明瞭。由此觀之，勞動基準法第五十九條職業災害
    補償規定，其醫療費用、工資補償、殘廢補償及死亡補償等各款，適正與前揭勞
    工保險條例所規定之醫療、傷病、殘廢及死亡等四種給付相互對應，是勞工受領
    之勞保給付與其向雇主請求之職災補償種類相同者，因勞工請求之是項損害業由
    勞保給付填補之，雇主固得主張抵充，然勞工受領之勞保給付（如殘廢給付）如
    與其請求雇主給付之職災補償（如工資補償）種類不同者，其請求補償之損害既
    有不同，當不生抵充之問題，如此解釋方符上開但書規定之立法旨趣。查本件上
    訴人主張其於遭受本件職業災害後，已領取殘廢給付四十萬二千三百七十三元之
    事實，為被上訴人所不爭，並有勞工保險局現金給付通知表附卷可參（見本院卷
    第五二頁），應堪信為真，而勞動基準法第五十九條第二款前段規定，旨在補償
    勞工因職業災害不能取得之工資，是上訴人依該款規定所為本件請求與其所受領
    之勞保殘廢給付二者之性質顯迥不相牟，被上訴人要無主張抵充之餘地。至被上
    訴人另抗辯其已先行替上訴人給付醫療費用共計二十一萬一千七百零四百元，應
    予抵充云云乙節，固為上訴人所不爭執，惟該部分支出要屬雇主應否依勞動基準
    法第五十九條第一款規定，補償勞工因遭受職災所必需之醫療費用範疇，而上訴
    人於本件訴訟並未請求被上訴人補償其必需之醫療費用，被上訴人自亦無主張抵
    充之可言。
六、綜上所述，上訴人本於勞動基準法第五十九條第二款規定之職業災害工資補償請
    求權法律關係，請求除本院八十七年度勞上字第八號民事判決應給付伊四十七萬
    六千八百八十九元外，被上訴人應再給付其六十四萬四千一百三十七元，為有理
    由，應予准許。逾此部分所為請求，為無理由，應予駁回。又本件命被上訴人應
    給付之金額並未逾一百萬元，已因不得上訴第三審而告確定，自無予以宣告假執
    行之實益，是上訴人陳明願供擔保請求宣告假執行，因無必要，為無理由，應併
    予駁回。原審就上開應准許部分，為上訴人敗訴之判決，尚有未洽，上訴意旨求
    予廢棄改判，為有理由，爰由本院予以廢棄改判如主文第二項所示。至於上訴人
    之請求不應准許部分，原判決為上訴人敗訴之判決，並駁回其假執行之聲請，經
    核於法並無不合，本院前揭駁回上訴人假執行聲請部分，原判決理由雖有不同，
    惟結論並無二致，仍應予維持，上訴意旨求予廢棄改判，為無理由，應駁回其此
    部分之上訴。
七、本件事證已臻明確，兩造其餘攻擊、防禦方法及舉證，因與本判決判斷結果，不
    生影響，爰不一一論述，併此敘明。
八、據上論結，本件上訴為一部有理由，一部無理由，依民事訴訟法第四百五十條、
    第四百四十九條第一項、第二項、第七十九條但書，判決如主文。
中      華      民      國    九十      年      六      月    五    日
                  臺灣高等法院臺南分院民事第二庭
~B1審判長法官
~B2      法官
~B3      法官
右為正本係照原本作成。
如對本判決上訴，須於判決送達後二十日內向本院提出上訴狀；未表明上訴理由者，
應於上訴後二十日內向本院提出理由書。
中      華      民      國    九十      年      六      月      六      日
~B法院書記官  謝淑玉


司法院資訊處製作；財團法人民間司法改革基金會備份。
